【裁判字號】    91,重訴,27
【裁判日期】    920408
【裁判案由】    殺人
【裁判全文】
臺灣臺南地方法院刑事判決                          九十一年度重訴字第二七號
    公  訴  人  臺灣台南地方法院檢察署檢察官
    被      告  己○○
    指定辯護人  本院公設辯護人甲○○
右列被告因殺人案件，經檢察官提起公訴（九十一年度偵字第七二五九、七三九五號
），本院判決如左：
    主  文
己○○殺人，處有期徒刑拾伍年。
扣案之小型長刀壹把沒收。
    事  實
一、己○○與林尤聖、戊○○原係朋友關係。緣楊淑芬之子周俊良因車禍受傷在台南
    縣佳里鎮民安里同安寮一○九之八號住處療養，民國（下同）九十一年七月十二
    日晚上六時三十分許，戊○○購買高粱酒一瓶，邀林尤聖、乙○○搭乘乙○○駕
    駛之自用小客車，一同前往上開楊淑芬住處探視周俊良，並在該址二樓房間飲酒
    ，席間因林尤聖酒後以髒話辱罵楊淑芬，引發戊○○不悅，戊○○遂邀林尤聖下
    樓理論，二人因此發生口角，進而互毆拉扯，戊○○終遭林尤聖壓制在地，乙○○見狀下樓將二人拉開，並駕車將戊○○載離同往台南縣佳里鎮○○街一一二號
    己○○向丙○○借住之暫居處（該址房屋為丙○○祖母所有）。而己○○自當日
    下午三時起，在該居處與友人丙○○（綽號「眼鏡」）及綽號「伯仔」等友人飲
    用啤酒，直至當日晚上八時許乙○○與戊○○二人抵達該處，但未達精神耗弱之
    程度，其見戊○○、乙○○前來，而戊○○臉部瘀血，經詢問後得知戊○○係在
    楊淑芬住處遭林尤聖毆打成傷，因不滿林尤聖屢次酒後鬧事，竟憤而上樓至房間
    拿取其所有單面開鋒非管制之小型長刀一把（刀柄長十二公分、刃部長廿一公分
    ）後，隨即駕駛乙○○所有未懸掛車牌之輕型機車至楊淑芬住處找林尤聖尋釁，
    並於當日夜間八時三十五分許，在楊女住處旁之台南縣佳里鎮民安里同安寮一○
    九之十五號前馬路，見林尤聖在附近住家叫囂，己○○下車質問林尤聖：「現在
    在做什麼？」，林尤聖則反問：「不然你想怎樣？」，並出手毆打己○○，但為
    己○○所閃躲，己○○即抽出腰後之小型長刀，單獨基於殺人之直接故意，朝林
    尤聖之頭部及身體猛力砍刺，致林尤聖受有頸背、左耳、左頸、右肩、右上腹、
    右手拇指、右手小指、右肘、左食指、左下顎各一處割傷，背部、左前臂、左上
    臂、左胸至左腋下各二處割傷，左肩四處割傷，位於右胸高一二八公分，六點鐘
    向十二點鐘方向之刺傷，刀徑由高一二四公分、右側第七及第八肋間進入肋膜腔
    ，穿過橫隔膜形成四×二公分之穿透傷，造成肝臟游離瓣樣傷害十二×三公分，
    穿過肺下葉二×一公分之穿通口，終止於肋膜腔後壁，於第五肋膜形成二×一公
    分、第六肋膜形成四×一‧五公分之割傷；位於左上腹高一一七至一二二公分、
    左九公分至十一公分，一點鐘向七點鐘方向之四×二公分刺傷，由高一一九公分
    至一二一公分處進入肋膜腔，於第八肋骨後壁形成二‧五公分刺傷；位於左胸高
    一二四至一二六公分、左九公分至十公分，十二點鐘向六點鐘方向之二×一‧五
    公分刺傷，刀徑由高一二六公分至一二二公分處，形成四×一‧五公分穿透傷，
    進入肋膜腔於第七肋骨側面形成二×一公分刺傷；位於左胸外側四×一公分刺傷
    ，刀徑由第五及第六肋間，形成二‧八×０‧八公分穿透傷，進入肋膜腔，造成
    左肺下葉二×一公分刺傷等共計二十七處割刺傷，直至林尤聖倒地求饒，己○○
    始將行兇用之小型長刀丟棄在現場旁之絲瓜棚下，黑色刀鞘則掉落原地，並駕駛
    機車逃離現場，林尤聖由民眾發現報案，經送醫仍因血氣胸合併肺塌陷及大出血
    於到達醫院前即不治死亡。己○○行兇後，迅速逃離現場返回台南縣佳里鎮○○
    街一一二號居處盥洗更衣，將換下沾有血跡之衣、褲、鞋子，以黑色塑膠袋裝置
    並丟棄在居處隔鄰圍牆內之樹叢下，另將該部機車騎乘並棄置於同鎮○○路一八
    七號旁之竹林內後，徒步前往同鎮○○路一號合音ＫＴＶ與丁○○、乙○○、戊○○、庚○○、吳祖鈺等人飲酒作樂。嗣經台南縣警察局佳里分局刑事組據報，
    先後在案發現場及附近絲瓜棚下查扣行兇之黑色刀鞘及兇刀，復依據戊○○、乙○○及丙○○等人之指證，認己○○涉有重大嫌疑，循線於翌日（十三日）凌晨
    一時三十分許，在台南縣佳里鎮○○街一一二號己○○居處，逕行拘提睡眠中己○○到案，並依己○○之供述，在其居處旁樹叢及同鎮○○路一八七號旁竹林內
    ，取出內包裝血衣、褲子、鞋子之黑色塑膠袋及上開機車。
二、案經台南縣警察局佳里分局報告，暨由臺灣臺南地方法院檢察署檢察官相驗林尤
    聖屍體後自動檢舉偵查起訴。
    理  由
一、右揭事實，業據被告己○○迭於警訊及偵審中供承不諱，其自白核與下列證據吻
    合，足認與事實相符而得據為不利之認定：
  (一)證人供述部分：證人乙○○、戊○○：被害人林尤聖由戊○○、乙○○陪同前
    往楊淑芬住處飲酒，因細故與戊○○發生爭執互毆扭打，乙○○、戊○○二人遂
    駕車前往被告居處，將上情告知被告，被告隨即騎車外出，嗣後臉上及衣褲沾血
    返抵住處盥洗更衣等語（證人乙○○另於警訊中證稱被告於合音ＫＴＶ告稱：「
    有去用（下手之意）林尤聖了」等語）（見該二人警訊筆錄、相驗卷第八八至九
    十頁、本院九十一年十二月十一日訊問筆錄）。證人丙○○：乙○○及戊○○
    二人到達被告居處，被告得知戊○○受傷原因後，即上樓持一「黑色的東西」往
    外跑，伊騎機車追出但未尋得被告，伊返抵被告居處時，見一未懸掛車牌之機車
    上放置有一包黑色垃圾袋，嗣後伊等在合音ＫＴＶ時，被告提及其「衝出去殺人
    係殺林尤聖」等語；並於本院調查中經指認現場照片後，確認其於警訊中所稱「
    黑色的東西」即係遺留現場之黑色刀鞘（見丙○○警訊筆錄、九一偵七二五九卷
    第四三、四四頁、本院九十二年二月廿六日訊問筆錄）。
    證人丁○○（被告外出後到達其居處之人）：伊到達被告居處時未見被告，未
    久被告滿身是血返抵該處，並要求伊不要多問，伊依被告所囑拿黑色塑膠袋一只
    予被告，被告旋將之攜入浴室洗澡等語（見丁○○警訊筆錄、九一偵七二五九卷
    第四五頁、本院九十一年十二月十一日訊問筆錄）。證人庚○○：戊○○於合
    音ＫＴＶ內曾伊告稱「剛才與林尤聖打架」等語（見庚○○警訊筆錄）。
    證人吳祖鈺：伊在合音ＫＴＶ內有聽到被告說「他與林尤聖發生爭執，且他有
    持刀殺林尤聖」等語（見吳祖鈺警訊筆錄）。證人楊淑芬：被害人林尤聖與戊○○等人前來伊住處探訪其子，並在房間內飲酒，席間戊○○與林尤聖先行下樓
    ，伊發現該二人在伊住處前道路上拉扯，另名較矮之男子即與戊○○、林尤聖一
    同走向路口，越十分鐘左右，伊發現林尤聖在拍打伊住處前停放之汽車，伊叫林
    尤聖坐下休息，後伊因害怕而進屋後，致電里長周天財前來處理，嗣周天財即發
    現林尤聖倒臥地上滿身是血等語（見楊淑芬警訊筆錄）。
  (二)證物、書證部分：戊○○於檢察官相驗時，經臺灣臺南地方法院檢察署檢驗員
    驗傷結果，其確受有：鼻樑挫瘀傷、右側臉頰腫脹、右嘴唇內側挫傷、右頂顳葉
    二×二公分血腫、右手第二至第三掌指關節擦傷、左手第二至第四掌指關節擦傷
    、右膝擦傷、右肩三角肌處擦傷、右上臂內側挫傷等傷害，有臺灣臺南地方法院
    檢察署驗傷診斷書一紙存卷可參（附於九一偵七二五九卷第廿一頁）。卷附檢
    察官勘驗（屍體）筆錄、相驗屍體証明書、解剖前勘驗筆錄各一份。卷附被害
    人倒臥現場照片六幀、現場照片六幀、尋獲兇刀照片影本二紙、扣案兇刀照片六
    幀、扣案物品（兇刀、血衣褲、沾血球鞋）甫經尋獲之照片五幀、尋獲機車地點
    處沾血機車照片四幀、被告左耳沾血照片二幀（以上照片附於警訊）、被害人生
    前所著衣帽拖鞋照片四幀、被害人解剖前屍體照片廿三幀（以上照片附於相驗卷
    ）及解剖過程照片十九幀（以上照片附於九一偵七三九五卷第六至十五頁）。
    卷附台灣基督長老教會新樓醫院診斷證明書一紙（內載被害人林尤聖於九十一年
    七月十二日夜間八時五十分送至該醫院時已無心跳、自發性呼吸、血壓，雙側瞳
    孔放大對光線無反應，經以心肺復甦術急救後於當晚九時四十五分宣布急救無效
    ，認被害人到達醫院之前已經死亡）。被害人林尤聖解剖後，發現其生前受有
    ：頸背、左耳、左頸、右肩、右上腹、右手拇指、右手小指、右肘、左食指、左
    下顎各一處割傷，背部、左前臂、左上臂、左胸至左腋下各二處割傷，左肩四處
    割傷，位於右胸高一二八公分，六點鐘向十二點鐘方向之刺傷，刀徑由高一二四
    公分、右側第七及第八肋間進入肋膜腔，穿過橫隔膜形成四×二公分之穿透傷，
    造成肝臟游離瓣樣傷害十二×三公分，穿過肺下葉二×一公分之穿通口，終止於
    肋膜腔後壁，於第五肋膜形成二×一公分、第六肋膜形成四×一‧五公分之割傷
    ；位於左上腹高一一七至一二二公分、左九公分至十一公分，一點鐘向七點鐘方
    向之四×二公分刺傷，由高一一九公分至一二一公分處進入肋膜腔，於第八肋骨
    後壁形成二‧五公分刺傷；位於左胸高一二四至一二六公分、左九公分至十公分
    ，十二點鐘向六點鐘方向之二×一‧五公分刺傷，刀徑由高一二六公分至一二二
    公分處，形成四×一‧五公分穿透傷，進入肋膜腔於第七肋骨側面形成二×一公
    分刺傷；位於左胸外側四×一公分刺傷，刀徑由第五及第六肋間，形成二‧八×
    ０‧八公分穿透傷，進入肋膜腔，造成左肺下葉二×一公分刺傷等共計二十七處
    割刺銳器傷，嗣因血氣胸合併肺塌陷及大出血不治死亡乙節，亦有法務部法醫研
    究所九十一年十月三十日（九一）醫鑑字第九九二號鑑定書在卷可稽。台南縣
    警察局佳里分局刑事組於九十一年七月十三日凌晨一時三十分許，在台南縣佳里
    鎮○○里○○街一一二號旁草叢內，查扣沾血上衣、沾血球鞋、短褲及內褲，另
    先後在佳里鎮民安里民安寮一○九之十五號前菜瓜棚下、佳里鎮○○路一八七號
    旁竹林地，分別查扣兇刀一把及輕型機車一部，並於該等證物上採取血液送請內
    政部警政署刑事警察局鑑驗結果：「本案上衣標示處血跡、球鞋標示處血跡、短
    褲標示處血跡，兇刀上血跡ＤＮＡ與林尤聖ＤＮＡ—ＳＴＲ型別相同。由ＤＮＡ
    —ＳＴＲ型別檢測結果，不排除（ＵＵＬ—０九六）輕機車右側手把開關處血跡
    混有林尤聖與己○○ＤＮＡ之可能。由ＤＮＡ—ＳＴＲ型別檢測結果，涉嫌人己○○左耳內殘留之血跡為混合型，不排除混有林尤聖與己○○ＤＮＡ之可能」，
    有該局九十一年九月二十日刑醫字第○九一○二一八九六八號鑑驗書（附於九一
    偵七二五九卷第八八頁），暨台南縣警察局佳里分局搜索扣押筆錄、扣押物品收
    據附卷可資佐證。
二、被告與證人丙○○、乙○○、戊○○等人雖均曾敘及被告自九十一年七月十二日
    當日下午約三時許，即行飲酒至乙○○、戊○○來訪乙節；而司法警察逕行拘提
    被告後，為被告進行吐氣酒精濃度測試，固亦顯示被告拘提後之吐氣所含酒精濃
    度高達每公升０．九九毫克，有酒精測試報告在卷可查（附於警卷第九頁）。然
    查：(1)被告係於台南縣佳里鎮○○街一一二號居處得知證人戊○○遭被害人酒後
    毆辱後，騎乘機車前往台南縣佳里鎮民安里同安寮一○九之十五號前馬路尋得被
    害人林尤聖下手行兇，再騎乘原機車返抵原居處盥洗、更衣，並丟棄沾有血跡之
    衣、褲、鞋子後，騎乘該部機車至同鎮○○路一八七號旁竹林內丟棄，再徒步前
    往同鎮○○路一號合音ＫＴＶ飲酒，已如前述。而經本院實地履勘上述地點之行
    經路線及距離，得悉：自台南縣佳里鎮○○街一一二號被告居處至同鎮同安寮
    一０九之十五號行兇地點須經過鎮○道路、台十九線省道及村落道路（本院履勘
    時係反方向測試），二地距離以汽車碼錶測得約二．四公里，如以四十公里時速
    行進（以下同），車行時間為四分半鐘。自台南縣佳里鎮○○街一一二號被告
    居處至同鎮○○路一八七號旁竹林之機車棄置處，有四、五種路線可供選擇，依
    當地警員表示每條路線所須時間及距離差異不大，本院履勘時選擇測試之路線須
    經鎮○道路，二地距離約七百公尺，時間約二分鐘。自同鎮○○路一八七號旁
    竹林機車停置處至合音ＫＴＶ距離約五百公尺，車行時間約五十秒，此有本院九
    十一年一月十七日勘驗筆錄在卷可按，訊之被告亦不爭執上開勘驗之結果。被告
    既能騎乘機車往來上述各地點，似未因酒精而減弱其對外界事務之判斷能力及其
    行為控制能力。(2)被告於行兇後尚知盥洗、更衣，並囑證人丁○○尋得黑色塑膠
    袋裝置衣褲等物後，丟棄作案時所穿著或騎乘之衣褲、鞋子與機車，足認尚有事
    理辨別能力知所處理作案證物，稍事掩飾犯行。(3)證人乙○○於本院調查中證稱
    被告外出行兇前，走路稍有不穩，但說話順暢（沒有大舌頭），上下樓梯亦屬平
    順；證人戊○○於本院調查中證述被告外出返抵居處後，伊等問被告為何外出，
    被告答以「跑去殺林尤聖」等語；證人丁○○陳稱被告行兇後返抵其居處時，走
    路平穩且匆忙，說話順暢等語（均見本院九十一年十二月十一日訊問筆錄）。
    (4)證人黃文豪（佳里分局偵查員）於本院調查中結證略稱：九十一年七月十三日
    凌晨伊等四名員警前往被告居處拘提被告時，被告已然酒醉，但伊等於拘提現場
    詢問被告「是否你做的」，被告答以「是我做的」後，伊等立刻詢問被告東西棄
    置何處，被告馬上回答衣服丟在樓下空地，伊等旋即在被告指示地點尋獲沾血衣
    褲。至於機車係伊等將被告帶返分局後詢問被告，並依被告所述立即尋獲機車等
    語（見本院九十一年一月十七日勘驗時所製訊問筆錄）。(5)綜上各節，被告於決
    定外出殺害林尤聖之前，行為舉止尚與常人無異，並無酒醉後降低行為控制力時
    常呈現之行為外觀（步行或上下樓梯步履不穩、口吃等），且能騎乘機車穿梭於
    省道、鎮○○村○道路往來上述各地點，並有足夠之事理辨別能力知所處理作案
    證物掩飾犯行，復能準確知悉警察詢問事項，並立即向警陳明各物品丟棄位置，
    其並未因酒精而減弱其對外界事務之判斷能力及行為控制能力，已甚明確，堪認
    被告於行為時並非精神耗弱之人。至於司法警察黃文豪前述所證被告遭拘提時已
    然酒醉，暨被告拘提後所測得高數值吐氣酒精含量等節，應係被告於行為後再往
    合音ＫＴＶ飲酒產生之效果，與判斷被告行為時之精神狀況無涉，併予指明。
三、本件被害人家屬雖一再質疑另有共犯或教唆之人，惟按事實之認定，應憑證據，
    如未能發現相當證據，或證據不足以證明，自不能以推測或擬制之方法，以為裁
    判基礎，最高法院四十年台上字第八六號判例足資參照。本件被害人林尤聖遭被
    告殺害之起因雖為被害人林尤聖與證人戊○○之酒後衝突，然迄今並無任何證據
    顯示被告係與第三人共同行兇，或因任何人之教唆而持刀往訪林尤聖，被害人家
    屬前揭觀點，依目前調查證之所得，尚屬推測，本院於事實認定上，自難遽認另
    有共犯或教唆者參與其中，附此敘明。
四、觀諸前述法務部法醫研究所鑑定書之記載，被害人林尤聖因被告之行為所受切割
    及穿刺傷多達廿七處，且部分穿刺傷並深達肋膜腔、橫隔膜及肺臟，上開傷口數
    目及規模，已足認被告係基於令被害人林尤聖死亡之直接故意而下手行兇。綜上
    各節，被告前揭犯罪事證均臻明確，其犯行洵堪認定。
五、核被告所為，係犯刑法第二百七十一條第一項之殺人罪。爰審酌被告前無任何犯
    罪前科素行良好（有臺灣高等法院被告全國前案紀錄表附卷可按），然本件僅因
    酒後細故即持利械殺人，惡性非輕，且其行為肇致無從回復之憾事，手段極其兇
    殘，然被告究非預謀殺人，且已顯見悔意等一切情狀，並參酌公訴人具體請求量
    處有期徒刑十五年乙節，量處如主文第一項所示之刑。
六、扣案之兇刀一把，係單面開鋒、刀刃長二十一公分、刀柄長十二公分，顯無法雙
    握之小型長刀，業經檢察官勘驗無訛，有勘驗筆錄存卷可參（附於九一偵七三九
    五卷第卅七頁），非屬槍砲彈藥刀械管制條例所規定之管制刀械，然係供犯罪所
    用之物，且為被告所有，業據被告供明在卷，併依刑法第三十八條第一項第二款
    規定宣告沒收。
據上論斷，應依刑事訴訟法第二百九十九條第一項前段，刑法第二百七十一條第一項
、第三十八條第一項第二款，判決如主文。
中      華      民      國    九十二    年      四      月      八      日
                                    臺灣臺南地方法院刑事第六庭
                                                  審判長法  官  陳欽賢
                                                        法  官  石家禎
                                                        法  官  莊玉熙
右正本證明與原本無異。
如不服本判決，應於判決送達後十日內向本院提出上訴狀( 應附繕本 )。
                                                        書記官  李佩珊
中      華      民      國    九十二    年      四      月      八      日
附錄法條：
中華民國刑法第二百七十一條第一項
 (普通殺人罪)
殺人者，處死刑、無期徒刑或十年以上有期徒刑。


司法院資訊處製作；財團法人民間司法改革基金會備份。
